【裁判字號】    98,抗,150
【裁判日期】    980625
【裁判案由】    拍賣抵押物
【裁判全文】
臺灣桃園地方法院民事裁定               98年度抗字第150號
抗  告  人  乙○○
相  對  人  遠東國際商業銀行股份有限公司
法定代理人  甲○○
上列當事人間拍賣抵押物事件，對於中華民國98年5 月12日本院
簡易庭司法事務官98年度司拍字第759 號民事裁定，提起抗告，
本院裁定如下：
    主  文
抗告駁回。
抗告程序費用新臺幣壹仟元由抗告人負擔。
    理  由
一、按抵押權人於債權已屆清償期而未受清償者，得聲請法院拍
    賣抵押物，就其賣得價金而受清償，民法第873 條定有明文
    。是抵押權人依此規定聲請拍賣抵押物，係屬非訟事件，法
    院所為准駁之裁定，無確定實體法上法律關係存否之性質，
    於債權及抵押權之存否，亦無既判力。又「聲請拍賣抵押物
    ，原屬非訟事件，祇須其抵押權已經依法登記，且債權已屆
    清償期而未受清償，法院即應為准許拍賣之裁定。至於為拍
    賣程序基礎之私法上權利有瑕疵時，應由爭執其權利之人提
    起訴訟，以資救濟，抵押權人並無於聲請拍賣抵押物前，先
    行訴請確認其權利存在之義務。」 (最高法院49年台抗字第
    244 號判例)。 故祗須抵押權已經依法登記，且抵押債權已
    屆清償期而未受清償，法院即應為准許拍賣抵押物之裁定。
    至於實體上法律關係有爭執之人，為求保護其權利，應另提
    起訴訟，以求解決。
二、抗告意旨略以：抗告人係透過仲介向第三人蔡育倫購買如原
    審裁定附表所示之不動產（下稱系爭不動產），系爭不動產
    因設定有以第三人劉明昭為債務人之抵押權，故抗告人與蔡
    育倫約定以相對人提供之清償查詢單上載之借款金額新台幣
    （下同）1,529,929 元為尾款金額，抗告人並向安泰銀行辦
    理抵押權設定，詎安泰銀行與相對人協定撥款日時，相對人
    才告知劉明昭尚有信用貸款35萬元未為清償，須與房貸一併
    清償才核發清償證明。因相對人提供之錯誤查詢單，致尾款
    金額不足清償債務，蔡育倫亦不願補足不足之金額，並稱該
    債務係劉明昭之債務，其無清償之義務，致系爭不動產雖已
    過戶予抗告人，而系爭抵押權卻未清償之情形。茲因抗告人
    係善意之第三人，對蔡育倫與劉明昭間之債權債務關係並無
    介入之理由，而原所有權人應依契約內容，相對人亦有提供
    正確資料之義務，故相對人在程序上明顯有疏失云云，爰依
    法提起抗告，並請求廢棄原裁定。
三、經查，本件相對人以第三人劉明昭前向伊借款，並以系爭不
    動產設定最高限額280 萬元之抵押權，詎屆期未受清償，聲
    請原法院裁定准予拍賣抵押物，並提出土地及建物登記第二
    類謄本、他項權利證明書、抵押權設定契約書、本票等為證
    ，原法院於裁定前函請債務人陳述意見後，據以准許相對人
    拍賣抵押物之聲請，依法核無不當。抗告人以其為善意第三
    人，對原所有權人蔡育倫與第三人劉明昭間之債務關係無介
    入之理由及相對人有提供正確資料之義務云云，核屬實體上
    爭執事項，揆諸首揭說明，抗告人應另行起訴以求解決。其
    執此提起抗告，請求廢棄原裁定，為無理由，應予駁回。
四、依非訟事件法第46條、第21條第2 項、第24條第1 項，民事
    訴訟法第495 條之1 第1 項、第449 條第1 項、第78條，裁
    定如主文。
中    華    民    國    98    年    6     月    25    日
                  民事第三庭  審判長法  官  張天民
                                    法  官  熊祥雲
                                    法  官  黃斯偉
以上正本係照原本作成。
本裁定除以適用法規顯有錯誤為理由，並經本院許可外，不得再
抗告。如提起再抗告，應於收受後10日內，向本院提出再抗告狀
，並繳納再抗告費新台幣1,000 元。
中    華    民    國    98    年    6     月    26    日
                                    書記官  伍幸怡


司法院資訊處製作；財團法人民間司法改革基金會備份。
